【裁判字號】    90,訴緝,21
【裁判日期】    900216
【裁判案由】    偽造文書等
【裁判全文】
臺灣板橋地方法院刑事判決                            九十年度訴緝字第二一號
    公  訴  人  臺灣板橋地方法院檢察署檢察官
    被      告  甲○○
    選任辯護人  王昧爽律師
右列被告因偽造文書案件，經檢察官提起公訴 (八十九年度偵字第二七三三號)，本
院判決如左：
    主  文
甲○○連續行使偽造私文書，足以生損害於他人，累犯，處有期徒刑陸月，如易科罰
金，以參佰元折算壹日。
偽造之「王麗惠」署押共肆枚及簽帳單回執聯（即第壹聯）貳紙均沒收。
    事  實
一、甲○○前曾於民國八十七年間因違反麻醉藥品管理條例案件，經臺灣臺東地方法
    院判處有期徒刑七月，於八十八年一月二十日執行完畢，仍不知悔改，復基於行
    使偽造私文書及詐欺取財之概括犯意，於八十九年一月二十五日，在臺北縣三重
    市○○街三二八之五號一樓租處，自其妹張鈺玲處取得其竊得之王麗惠所有卡號
    0000－0000─七０七六─三一００號華僑商業銀行信用卡一張後（張鈺
    鈴竊盜及偽造文書部分已結），隨即持前開信用卡連續於附表所示之時、地，向
    特約商店刷卡消費二次，並均於刷卡消費時偽簽王麗惠之署押於一式三聯之信用
    卡簽帳單上（每次同時複寫王麗惠之署押二枚），而偽造該簽帳單私文書後，交
    予上開特約商店之職員而行使之，致使上開商店之職員均陷於錯誤，而分別交付
    如附表所示消費金額之財物，致生損害於王麗惠、上開特約商店及華僑商業銀行
    對信用卡管理之正確性（二次消費之特約商店名稱、地點、所得財物價值，均詳
    如附表所示）。嗣於八十八年一月二十七日經華僑商業銀行通知王麗惠繳款，王
    麗惠始查覺有異，經調閱商店監視錄影帶，循線於八十九年一月二十八日下午二
    十時四十分許，在臺北縣三重市○○街三二八之五號一樓先查獲張鈺鈴，旋於同
    日二十二時四十分許再查獲甲○○。
二、案經臺北縣警察局三重分局報請臺灣板橋地方法院檢察署檢察官偵查起訴。
    理  由
一、右揭犯罪事實，業據被告甲○○於本院審理中坦承不諱，核與被害人王麗惠於警
    訊中所述情節相符，並據證人即華僑商業銀行代理人張錦雪到庭證述無誤，復有
    贓物認領保管單、刷卡交易明細表各一紙及簽帳單二紙在卷足資佐證，足認被告
    自白與事實相符。本件事證明確，被告犯行洵堪認定，應依法論科。
二、按持信用卡交易，基本上於財團法人聯合信用卡處理中心（下稱信用卡中心）不
    依契約給付持卡人所消費之帳款予特約商店時，持卡人對於特約商店仍直接負有
    給付價金義務，從而持信用卡交易與通常之買賣，並無差異，僅在價金給付上由
    發卡銀行經由信用卡中心代為付帳，而發卡銀行經由信用卡中心給付特約商店價
    金時，則事後之權利關係發生變動，亦即由持卡人對於發卡銀行負擔給付價金債
    務而已。是持卡人與特約商店間之交易，乃係以信任關係為基礎的繼續的信用販
    賣契約，倘持卡人並無支付價金之意思與能力，向特約商店提示信用卡消費，係
    屬對特約商店店員施行詐欺；次按持信用卡交易後，店員交付予持卡人簽名之簽
    帳單係一式三聯，其中第一聯由持卡人簽名後（同時複寫第二、三聯），即由特
    約商店交持卡人收執，係表明持卡人同意依照信用卡使用約定，一經使用或訂購
    物品均應按所示之全部金額，付款予發卡銀行之全部金額。故持卡人於該簽帳單
    簽名之用意與票據背書大致相同，皆係對所簽之金額負責之意，故為私文書，其
    中第二、三聯則由持卡人提出交付予特約商店。核被告甲○○所為，係犯刑法第
    二百十六條、第二百十條之行使偽造私文書罪及第三百三十九條第一項之詐欺取
    財罪。被告偽造王麗惠之署押於信用卡簽帳單上之行為，係其偽造簽帳單私文書
    之部分行為，而其前開偽造私文書之低度行為，復為行使偽造私文書之高度行為
    所吸收，均不另論罪。被告先後二次行使偽造私文書及詐欺取財之犯行，均時間
    緊接，所犯分別為構成犯罪要件相同之罪名，顯均係基於概括犯意為之，應依連
    續犯之規定分別論以一罪，並均加重其刑。被告所犯上開二罪間有方法結果之牽
    連關係，應從較重之連續行使偽造私文書罪處斷。又被告前曾於八十七年間因違
    反麻醉藥品管理條例案件，經臺灣臺東地方法院判處有期徒刑七月，於八十八年
    一月二十日執行完畢，有臺灣高等法院檢察署刑案紀錄簡覆表乙份附卷可證，其
    於有期徒刑執行完畢五年內，再犯有期徒刑以上之罪，為累犯，爰依刑法第四十
    七條之規定，加重其刑，遞加重其刑。爰審酌被告到案後坦承犯行，態度良好，
    且其本件冒刷次數為二次，金額非鉅，其情節較同案被告張鈺鈴為輕，事後亦與
    華僑商業銀行達成和解，賠償消費金額，此有支票影本乙紙附卷可證等一切情狀
    ，量處如主文所示之刑。末查被告本案行為後，刑法第四十一條於九十年一月十
    日修正公布，同年月十二日生效，原條文修正為第四十一條第一項前段，並將得
    易科罰金之罪，從「犯最重本刑為三年以下有期徒刑以下之刑之罪」，修正為「
    犯最重本刑為五年以下有期徒刑以下之刑之罪」，因本案被告所犯之罪適為「最
    重本刑五年以下有期徒刑以下之刑之罪」，比較新舊法，應以新法之規定有利於
    被告，依刑法第二條第一項前段之規定，本案應適用修正後之現行刑法第四十一
    條第一項前段條文，諭知易科罰金之折算標準。
三、至如附表所示簽帳單第二、三聯，業經被告提出交與如附表所示之特約商店，雖
    未滅失，但已非其所有，自毋庸宣告沒收，惟其上「王麗惠」之簽名（含複寫）
    共四枚，係被告偽造之署押，應依刑法第二百十九條之規定，不問屬於犯人與否
    ，均應宣告沒收之；另如附表一所示簽帳單第一聯（其上含偽造之王麗惠署押二
    枚），係被告所有，且係供犯行使偽造私文書罪所用之物，雖未扣案，惟並無證
    據認足業已滅失，併依法宣告沒收之。
據上論斷，應依刑事訴訟法第二百九十九條第一項前段，刑法第五十六條、第二百十
六條、第二百十條、第三百三十九條第一項、第五十五條、第四十七條、第二條第一
項前段、第四十一條第一項前段、第二百十九條、第三十八條第一項第二款，罰金罰
鍰提高標準條例第一條前段、第二條，判決如主文。
本案經檢察官黃明絹到庭執行職務。
中      華      民      國    九十      年      二      月     十六     日
                                  臺灣板橋地方法院刑事第六庭
                                          法  官  徐  蘭  萍
右正本證明與原本無異。
如不服本判決，應於判決送達後十日內，向本院提出上訴狀。
                                          書記官  藍  淑  芬
中      華      民      國    九十      年      二      月     十六     日
附表
┌──┬──────┬──────┬──────┬───────────┐
│編號│犯 罪 時 間 │ 犯 罪 地 點│ 特 約 商 店│刷卡消費金額（新臺幣）│
├──┼──────┼──────┼──────┼───────────┤
│ １ │八十九年一月│ 臺北市民權 │ 全家福鞋業 │  二千零五十元        │
│    │二十五日    │ 四路一一六 │            │                      │
│    │            │ 之一號     │            │                      │
├──┼──────┼──────┼──────┼───────────┤
│ ２ │八十九年一月│ 臺北市饒河 │ 尚諾奈服飾 │  三千零四十五元      │
│    │二十七日    │ 街四十六號 │ 店         │                      │
│    │            │ 一樓       │            │                      │
└──┴──────┴──────┴──────┴───────────┘
附錄本案論罪法條：
刑法第三百三十九條
意圖為自己或第三人不法之所有，以詐術使人將本人或第三人之物交付者，處五年以
下有期徒刑、拘役或科或併科一千元以下罰金。
以前項方法得財產上不法之利益或使第三人得之者亦同。
前二項之未遂犯罰之。


司法院資訊處製作；財團法人民間司法改革基金會備份。
